【裁判字號】    92,自更(一),34
【裁判日期】    921226
【裁判案由】    偽造文書等
【裁判全文】
臺灣臺北地方法院刑事判決                      九十二年度自更(一)字第三四號
    自  訴  人  己○○  男  五.
    被      告  甲○○  男  五.
                戊○○
                丁○○
右列被告甲○○、戊○○因加重誹謗案件之部分，以及被告丁○○因行使偽造台北縣
政府工務局違章建築拆除通知單之公文書案件之部分，經自訴人提起自訴（自訴人所
主張其餘犯罪事實之部分，另行裁判），本院判決如左：
    主  文
本件自訴不受理。
    理  由
一、本件自訴意旨略以：被告甲○○、戊○○、丁○○（自訴人所主張被告甲○○
    、戊○○所涉加重毀謗罪嫌、以及被告丁○○所涉行使偽造台北縣政府工務局違
    章建築拆除通知單之公文書以外之其他犯罪事實，以及其餘被告之犯罪事實部分
    ，均另行裁判，先予敘明）、辛○○、丙○○、庚○○之部分自訴他們誣告，因
    為誣告自訴人遺棄父母說是孽子，還有加重誹謗，加重誹謗是與誣告相關，同時
    犯了誣告、加重誹謗，自訴人自七十三年一月到八十六年八月都是自訴人一人獨
    自照顧父親，還說自訴人是孽子。被告甲○○、戊○○、丁○○、丙○○、庚○○，行使不實公文書，因為他行使台北縣政府公務局違章建築拆除通知單，行
    文單位都是剪貼的，都看不到原來的字，而台北縣政府違反老人福利法罰鍰處分
    書，他是引用違章建築拆除通知書做為處分書內容，做成不實文書內容。被告
    辛○○做偽證涉犯偽證罪。被告戊○○、甲○○明知不實，還登報紙幫助丁○○
    誣告自訴人以及行使罰鍰通知書這張不實的公文書。庚○○及丙○○都是在幫助
    丁○○誣告自訴人行使不實的文書，他們明知沒有遺棄父親之事實卻誣告遺棄父
    親，辛○○幫助丁○○行使不實之罰鍰通知書、誣告以及偽證，辛○○做偽證目
    的，就是要幫助丁○○行使偽造文書及誣告。違章建築拆除通知書是偽造的，
    丁○○行使偽造文書。甲○○、戊○○、辛○○、庚○○、丁○○、丙○○，自
    訴他們行使偽造私文書、誣告自訴人遺棄。丁○○行使偽造文書，共有三張，
    第一張是罰鍰處分書、另外是處分書內違反事實欄所記載的八十七年七月三十一
    日八六北府第二八九０五六號函暨八十六年十一月二十七日第四四八六四０號函
    共三份。第二點他們明知自訴人父親是因急難救助送去養護中心的，不是自訴人
    戊○○、甲○○用違章建築拆除通知單去登報紙。被告甲○○、戊○○共犯刑
    第二百十六條，另外幫助被告丁○○犯二百十六條行使罰鍰處分書及一百六十九
    條第二項幫被告丁○○誣告。另外還有第三百二十條第二項加重誹謗。被告辛○○、乙○○明知違章建築拆除通知單是偽造的，還做證是真的，犯刑法第一百
    六十八條偽證罪，幫助被告丁○○行使不實之三份文書，幫助被告丁○○誣告自
    訴人。被告丙○○明知違章建築拆除通知單是剪貼的，他們還說有看過原本，
    與事實不符，還記載在起訴書內，犯刑法二百十六條行使不實處分書，還有幫助
    被告丁○○行使不實文書誣告、加重誹謗以及幫助乙○○、辛○○偽證（自訴人
    所提出之自訴狀、刑事補充理由狀、刑事聲明狀以及自訴人於九十二年七月七日
    訊問筆錄）等語。
二、按案件曾經不起訴處分，而違背第二百六十條之規定再行起訴者，應諭知不受理
    之判決；另不得提起自訴而提起者，應諭知不受理之判決；又不受理之判決，得
    不經言詞辯論為之，此項規定於自訴程序亦準用之，刑事訴訟法第三百零三條第
    四款、第三百三十四條、第三百零七條、第三百四十三條分別定有明文。
三、經查，就被告甲○○、戊○○因加重誹謗案件之部分，以及被告丁○○因行使偽
    造台北縣政府工務局違章建築拆除通知單之公文書案件之部分，業經自訴人前於
    民國八十七年間向台灣板橋地方法院檢察署提出告訴，經台灣板橋地方法院檢察
    署以八十七年度偵字第一六五九四號受理，並於八十八年十一月三十日為不起訴
    處分，嗣經自訴人就被告甲○○、戊○○之部分聲請再議後，由台灣高等法院檢
    察署以八十九年度議字第五三三號受理後，於八十九年二月十一日駁回再議聲請
    ，此有台灣板橋地方法院檢察署八十七年度偵字第一六五九四號不起訴處分書以
    及台灣高等法院檢察署八十九年度議字第五三三號處分書在卷可稽，而自訴人嗣
    後再於九十一年十二月五日提起本件自訴，則該部分顯係就已經受有不起訴處分
    後，違背第二百六十條之規定再行自訴，因此，被告甲○○、戊○○因加重誹謗
    案件之部分，以及被告丁○○因行使偽造台北縣政府工務局違章建築拆除通知單
    之公文書案件之部分，顯屬不得提起自訴之案件，是本件自訴上開部分於法不合
    ，爰不經言詞辯論，逕為不受理之判決。
四、據上論結，應依刑訴訟法第三百四十三條、第三百三十四條、第三百零三條第四
    款、第三百零七條，判決如主文。
中      華      民      國    九十二    年     十二     月    二十六    日
                                    台灣台北地方法院刑事第二庭
                                        審判長  法  官  吳孟良
                                                法  官  傅中樂
                                                法  官  蘇嘉豐
右正本證明與原本無異。
如不服本判決應於送達後十日內向本院提出上訴。
                                                書記官  蘇靜紅
中      華      民      國    九十二    年     十二     月    二十六    日


司法院資訊處製作；財團法人民間司法改革基金會備份。
